【裁判字號】    92,裁,1245
【裁判日期】    920904
【裁判案由】    贈與稅
【裁判全文】
最  高  行  政  法  院  裁  定                  九十二年度裁字第一二四五號
    抗  告  人  甲○○
                乙○○
                丙○○
右抗告人因與相對人財政部臺灣省北區國稅局間贈與稅事件，對於中華民國九十一年
七月二十六日臺北高等行政法院九十年度訴字第五○四○號裁定提起抗告，本院裁定
如左︰
    主  文
抗告駁回。
抗告訴訟費用由抗告人負擔。
    理  由
一、按抗告法院認抗告為不合法或無理由者，應為駁回抗告之裁定，行政訴訟法第二
    百七十二條準用民事訴訟法第四百九十二條第一項定有明文。
二、原裁定係以：抗告人因贈與稅事件，係於民國（下同）八十九年九月七日收受復
    查決定書，此有經抗告人甲○○蓋章簽收之復查決定通知書郵件收件回執影本附
    原處分卷可稽。另上開復查決定書雖未經抗告人乙○○及丙○○二人蓋章簽收，
    惟抗告人三人均設於同一地址，由其中一人收受送達，對其他二人而言應可認為
    已由應受送達處所之同居人收受送達，對抗告人乙○○及丙○○亦已生送達效力
    ，抗告人對此亦不爭執。故計其提起訴願之期間，應自八十九年九月八日起算，
    又抗告人設址於臺北市，無在途期間之適用，至八十九年十月七日（星期六）即
    已屆滿，但因該末日適為星期六，依規定應以次星期一上午代之，即八十九年十
    月九日上午始屆滿。抗告人遲至八十九年十月十六日始向財政部提起訴願，此有
    財政部加蓋於訴願書上總收文戳記所載日期可考，訴願決定以其訴願已逾法定不
    變期間，不予受理，自無不合，原處分業已確定，抗告人復對之提起行政訴訟，
    顯非合法等情為由，駁回抗告人在原審之起訴。
三、抗告意旨略謂：先母為繳交先父之遺產稅而出售先母名下土地，因夫妻財產制變
    成先父之財產而課徵遺產稅，是先母僅有四分之一權益，其中四分之三為抗告人
    等所得。抗告人未曾接受先母任何現金贈與，故不得課徵贈與稅。且本件納稅義
    務人共有三人，臺北市○○路一一三巷六號一二樓係抗告人丙○○之地址，抗告
    人乙○○及甲○○之地址如前所列，贈與稅之相關通知應同時告知其他二人，原
    裁定謂：送達處所之同居人收受送達，對乙○○、丙○○亦已生送達效力等詞，
    顯有未盡調查證據之情事等語。
四、本院按「對於原處分如未經受處分書之送達，其提起訴願之法定期間，應自知悉
    原處分之時起算，此參照司法院院字第四二二號及院字第一四三○號解釋，並本
    院四十七年判字第四號判例所示意旨，可以無疑。」本院著有五十五年判字第三
    一六號判例。本件復查決定雖僅由抗告人甲○○蓋章簽收，然訴願機關財政部於
    八十九年十月十八日收受抗告人等三人共同提起之訴願書，其事由欄載明：「為
    被繼承人林許滿贈與稅乙案，不服原處分機關八十九年八月十一日北區國稅法第
    00000000號復查決定，核定處分『維持原核定』訴願人於八十九年九月
    七日收到復查決定書之送達，依法提起訴願，敬請鑒核處分撤銷原處分，重新核
    定免予課徵贈與稅，以符事實，以期公允。」等語，且其住址載為：「臺北市○
    ○區○○路一一三巷十號六樓」，是則抗告人等三人表明住居所在臺北市且於八
    十九年九月七日均已知悉復查決定，揆諸前開判例，提起訴願之法定期間應自該
    日起算。原裁定所持理由雖有不同，惟抗告人等提起訴願已逾法定期間而不合法
    之結果則不生影響，本件抗告仍難認為有理由，應予駁回。又本件訴願及起訴均
    非合法，抗告人就實體關係所為爭執，自無從予以審究，附此明。
五、依行政訴訟法第二百七十二條、第一百零四條、民事訴訟法第四百九十二條第一
    項、第九十五條、第七十八條，裁定如主文。
中    華    民    國    九十二      年      九        月      四        日
                    最 高 行 政 法 院  第 四 庭
                                審 判 長 法  官      廖  政  雄
                                         法  官      趙  永  康
                                         法  官      林  清  祥
                                         法  官      鍾  耀  光
                                         法  官      姜  仁  脩
右  正  本  證  明  與  原  本  無  異
                                         法院書記官  張  雅  琴
中    華    民    國    九十二      年      九        月      五        日


司法院資訊處製作；財團法人民間司法改革基金會備份。
